【裁判字號】    96,訴,1736
【裁判日期】    970124
【裁判案由】    違反著作權法
【裁判全文】
臺灣臺北地方法院刑事判決              96年度訴字第1736號
公  訴  人  臺灣臺北地方法院檢察署檢察官
被      告  甲○○
                    之1
選任辯護人  黃宗正律師
上列被告因違反著作權法案件，經檢察官提起公訴（96年度偵字
第7745號），被告於本院準備程序進行中，就被訴事實為有罪之
陳述，經本院告知簡式審判程序意旨，並聽取公訴人及被告之意
見後，本院合議庭裁定依簡式審判程序審理，本院判決如下：
    主  文
甲○○意圖銷售而擅自以重製於光碟之方法侵害他人之著作財產
權，處有期徒刑壹年，減為有期徒刑陸月，如易科罰金，以新台
幣壹仟元折算壹日。扣案如附表4所示之物，均沒收之。
    事實及理由
一、程序部分：本件被告甲○○所犯係死刑、無期徒刑或最輕本
    刑為3 年以上有期徒刑以外之罪，其於準備程序中就被訴事
    實為有罪之陳述，經本院告知簡式審判程序之旨，並聽取當
    事人意見後，經本院合議庭依刑事訴訟法第273 條之1 第1
    項規定裁定由受命法官獨任進行簡式審判程序，合先敘明。
二、本件犯罪事實及證據引用起訴書所載（如附件），惟被告為
    警查獲日期應更正為民國96年1 月31日，並補充被告於本院
    審理時之自白為證據。
三、論罪科刑部分：
  (一)按「本法所稱商標之使用，指為行銷之目的，將商標用於商
    品、服務或其有關之物件，或利用平面圖像、數位影音、電
    子媒體或其他媒介物足以使相關消費者認識其為商標」，商
    標法第6 條定有明文，是如將業經註冊登記之商標圖樣透過
    電磁輸出入交換運算之作用，如以遊樂器、光碟機、電腦主
    機之操作為媒介，始於電視或電腦營幕前出現商標圖樣者，
    應亦屬於商標之使用。故若未經商標專用權人授權，而使用
    相同或近似於他人註冊商標圖樣於同一商品或類似商品上，
    應屬侵害他人之商標專用權，此亦經中央標準局於87年4 月
    18日以臺商980 字第205902號函釋在案。查本件如起訴書附
    表1-1 所示扣案盜版遊戲光碟，其光碟片外觀上標示有「
    Play Station」及「PS設計圖」等商標圖樣，另扣案盜版光
    碟透過電腦主機之執行，在電腦螢幕畫面上會出現「Play
    Station 」、「XBOX」、「KOEI」等商標圖樣，本件被告重
    製前揭光碟而使用上開商標，此部分所為，係犯商標法第81
    條第1 款未得商標權人同意而於同一商品，使用相同之註冊
    商標罪。
  (二)又被告以其自備之電腦主機、燒錄機重製電腦遊戲程式著作
    光碟片後，核其所為，係犯著作權法第91條第3 項、第2 項
    之意圖銷售而以重製於光碟之方法侵害他人之著作財產權罪
    。
  (三)按著作權法第91條第2 項既係規定意圖銷售或出租而擅自重
    製他人著作，則依低度行為吸收於高度行為之原則，其出賣
    散布重製他人著作之行為，當吸收於擅自重製行為之中，自
    應專依重製之規定處罰（最高法院92年度台上字第1425號判
    決意旨參照）；是本件被告重製起訴書附表所示之盜版遊戲
    光碟後，均進而為出售散布行為；其出售散布之低度行為，
    均應為重製盜版光碟片之高度行為所吸收，不另論著作權法
    第91條之1 第3 項明知為侵害著作權之重製物而散布罪，公
    訴意旨認應數罪併罰，容有未洽，在此敘明。又被告於同一
    商品使用相同之註冊商標後持以販賣，其販賣之低度行為，
    應為使用相同商標之高度行為所吸收，亦不另論商標法第82
    條明知為使用相同之註冊商標於同一商品而販賣罪。
  (四)復按刑法上集合犯，係指行為之本質上，具有反覆、延續實
    行複次作為之特徵，經立法特別歸類，使成獨立之犯罪構成
    要件行為態樣，故雖有複次作為，仍祇成立一罪；就意圖營
    利而以移轉所有權之方法散布等販賣行為言，雖亦預定有實
    行複次作為之性質，而屬集合犯之一種，然仍應依公平性、
    合理性，使與經驗法則、論理法則及比例原則等一般法律適
    用之原理原則相適合之標準為認定依據（最高法院96年度台
    上字第787 號判決意旨參照），本院基於被告設置燒錄機器
    ，持續大量燒錄光碟片侵害他人著作財產權、商標權，持以
    販賣牟利之營業行為，具反覆實行特徵，認為其本於反覆實
    行營業之犯意，在密切接近之一定時、地，持續實行複次之
    重製著作物、使用商標，並持以販賣、散布，就違反著作權
    法第91條第3 項、第2 項之意圖銷售而以重製於光碟之方法
    侵害他人之著作財產權罪，及商標法第81條第1 款未得商標
    權人同意而於同一商品，使用相同之註冊商標罪，應均各僅
    成立集合犯一罪。
  (五)被告基於販賣盜版遊戲光碟片之犯意，而以單一反覆燒錄於
    光碟之重製行為，同時違反商標法第81條之罪，自係以一行
    為同時觸犯上開罪名，為想像競合犯，依刑法第55條規定，
    從一重之意圖銷售而擅自以重製於光碟之方法侵害他人之著
    作財產權罪論處。
  (六)爰審酌被告正值壯年，卻不思以正當途徑賺取財物，而以侵
    害告訴人著作財產權、商標專用權之方式牟利，不知對他人
    之智慧財產權予以尊重，違反國際上普遍強調保護智慧財產
    權，以期發揚人類精神創作之潮流，漠視政府保護智慧財產
    權決心，其行為殊不足取，且扣案被告所非法重製之遊戲程
    式光碟數量多達5,532 片，其情節難認輕微，惟念及被告素
    行尚佳、無任何前科紀錄，有臺灣高等法院被告前案紀錄表
    1 份在卷可參，且犯後坦承犯行，深具悔意，並已與告訴人
    臺灣光榮公司、日商新力公司達成和解，有和解契約書2 份
    在卷可稽，但尚未與告訴人美商微軟公司和解等一切情狀，
    量處如主文所示之刑。
  (七)查本件被告犯罪時間係在中華民國96年罪犯減刑條例所定減
    刑基準點（96年4 月24日）之前，合於該條例所定減刑規定
    之適用，應依該條例第2 條第1 項第3 款之規定，減其刑為
    有期徒刑6 月，並諭知易科罰金之折算標準。
  (八)扣案如附表4 編號1 所示盜版遊戲光碟片合計5,532 片（即
    起訴書附表所示之光碟片）及附表4 編號2 至6 所示之物，
    均係被告違反著作權法第91條第3 項及商標法第81條第1 款
    之罪所用之物，業據被告供承在卷，被告既經本院從一重論
    以違反著作權法第91條第3 項之罪，則應依著作權法第98條
    但書之規定，不論是否為犯人所有，均宣告沒收。至附表4
    編號7 之空白光碟片乙批，為被告所有預備供違反著作權法
    所用之物，應依刑法第38條第1 項第2 款規定，予以宣告沒
    收。另扣得之印表機1 台，則無證據證明與本件犯行相關，
    爰不予宣告沒收。
據上論斷，應依刑事訴訟法第299 條第1 項前段、第273 條之1
第1 項，著作權法第91條第2 項、第3 項、第98條，商標法第81
條第1 款，刑法第11條、第55條、第41條第1 項前段、第38條第
1 項第2 款，中華民國96年罪犯減刑條例第2 條第1 項第3 款、
第7 條、第9 條，判決如主文。
本案經檢察官林達到庭執行職務。
中    華    民    國    97    年    1     月    24    日
                    刑事第十一庭  法  官  江俊彥
以上正本證明與原本無異。
如不服本判決，應於判決送達後10日內向本院提出上訴狀（應抄
附繕本）。告訴人或被害人如對於本判決不服者，應具備理由請
求檢察官上訴，其上訴期間之計算係以檢察官收受判決正本之日
期為準。
                                  書記官  劉英芬
中    華    民    國    97    年    1     月    28    日
附論罪科刑依據之法條：
著作權法第91條
擅自以重製之方法侵害他人之著作財產權者，處3年以下有期徒
刑、拘役，或科或併科新臺幣75萬元以下罰金。
意圖銷售或出租而擅自以重製之方法侵害他人之著作財產權者，
處6月以上五年以下有期徒刑，得併科新臺幣20萬元以上2百萬元
以下罰金。
以重製於光碟之方法犯前項之罪者，處6月以上5年以下有期徒刑
，得併科新臺幣50萬元以上5百萬元以下罰金。
著作僅供個人參考或合理使用者，不構成著作權侵害。
附表4：
1.盜版遊戲光碟合計5532片（即起訴書附表1-1 、1-2 、2-1 、
  2-2、3所示之光碟）。
2.燒錄盜版遊戲光碟時毀損之光碟合計33片。
3.電腦主機2台。
4.燒錄機2台。
5.液晶螢幕1台。
6.包裝販售光碟用之棉套一批。
7.空白光碟一批。


司法院資訊處製作；財團法人民間司法改革基金會備份。
